【裁判字號】    97,上易,2374
【裁判日期】    971029
【裁判案由】    詐欺
【裁判全文】
臺灣高等法院刑事判決                97年度上易字第2374號
上  訴  人
即  被  告  甲○○
上列上訴人因詐欺案件，不服臺灣臺北地方法院97年度易字第12
78號，中華民國97年8月27日第一審判決（起訴案號：臺灣臺北
地方法院檢察署97年度偵字第4953號），提起上訴，本院判決如
下：
    主  文
原判決撤銷。
甲○○無罪。
    理  由
一、檢察官聲請簡易判決處刑意旨略以：甲○○雖預見任意提供
    自己在金融機構開設之帳戶（含存摺、晶片金融卡、密碼）
    供他人使用，該他人可能以該帳戶作為實施詐欺之犯罪工具
    ，竟於不違背其本意之情形下，仍基於幫助該名不特定人詐
    欺之犯意，於民國97年1月7日，將其在臺灣新光商業銀行新
    生南路分行（下稱新光銀行新生南路分行）所申請之帳號
    0000-00-000000-0號帳戶之存摺、晶片金融卡，寄至臺中市
    ○○路，交付予年籍不詳自稱江德福之成年男子，並告以密
    碼供該人使用。嗣有不詳姓名年籍之詐騙集團成員，基於不
    法所有之意圖，於同年月10日上午某時許，撥打乙○○之電
    話，佯稱係法院人員，並表示因其夫身分證件遭人冒用，須
    至提款機依其指示操作存入保證金云云，使乙○○陷於錯誤
    ，於同日匯款新臺幣315,000元至甲○○前述帳戶內。嗣因
    乙○○發覺受騙而報警，始查獲上情。因認甲○○涉有刑法
    第30條第1項、第339條第1項之幫助詐欺罪嫌云云。
二、按「犯罪事實，應依證據認定之，無證據不得認定其犯罪事
    實。」又「不能證明被告犯罪者，應諭知無罪之判決。」刑
    事訴訟法第154條第2項、第301條第1項分別定有明文。本件
    檢察官聲請簡易判決處刑，其所憑之證據為：(一)被告甲○○
    坦承犯罪事實。(二)告訴人乙○○之指述。(三)匯款回條聯、新
    光銀行新生南路分行開戶資料及存款帳戶存提交易明細查詢
    表。
三、本院查：
  (一)被告甲○○自97年1月28日警詢伊始，至同年3月18日檢察官
    訊問時，乃至同年7月30日、8月13日原審法院準備程序及審
    理程序止，其供述前後大致相同，陳稱：伊於97年1月7日左
    右，看到報紙廣告刊登3C燦坤徵求手工包裝員工作，乃以報
    載電話0000000000與對方聯絡，對方告以應徵方式只要以電
    話交談，告訴對方若干基本資料即可，工作內容為家庭代工
    包裝電子3C產品，惟為了匯入薪資之用，對方要求伊提供銀
    行帳戶及提款卡，伊為了兼職打工，乃於翌日將存摺及提款
    卡（含密碼）以快遞方式寄交對方。對方接聽電話者為自稱
    「江德福」之年輕男子，均以0000000000行動電話與伊聯絡
    ，收受存摺及提款卡之地址為「臺中市○區○○路300號5樓
    」，事後經伊查證，該址乃3樓建物，並無5樓，且快遞公司
    指稱，文件當時由一自稱李正民之男子所簽收，駕駛1輛車
    號F9- 7419之自小客車。整件事情，被告也是被害人，伊並
    無幫助他人詐欺之意思等語。是綜觀被告甲○○之供述，除
    承認將自己之銀行存摺、提款卡（含密碼）交付自稱為「江
    德福」之男子（由自稱為李正民者所簽收）外，始終否認自
    己有幫助他人詐欺之犯意，並堅稱自己係因年輕無社會經驗
    ，為謀打工兼職輕信對方而受騙。因此，聲請簡易判決處刑
    書所引證據，謂「上揭犯罪事實，業據被告甲○○坦承不諱
    」乙節，與卷內資料殊不相符。
  (二)又被告甲○○所陳，伊見報載廣告，乃依報載電話與對方聯
    絡應徵事宜等情，業據被告提出97年1月7日自由時報中彰投
    地區廣告版影本在卷可稽（見原審卷第32、33頁），觀之上
    開徵才廣告，確有「燦坤3C加工廠徵加工人員，在家工作歡
    迎二度就業，家庭主婦加入，工讀亦可，.....0000000000
    」等內容（見同上卷第33頁右下角）。
    其次，被告甲○○自97年1月28日警訊起，所留下個人之行
    動電話號碼即為0000000000號（見警訊筆錄首頁，原審卷第
    27頁，本院卷上訴狀首頁）。茲核對前項報紙徵才廣告所載
    之0000000000號電話自97年1月1日起至同年月16日止之通聯
    紀錄（光碟片附於97年度核交字第580號卷，經本院轉印為
    書面，放置於卷外），於97年1月8日12時26分27秒至27分06
    秒，0000000000號行動電話打入0000000000號行動電話，通
    話時間39秒；同日12時49分41秒，0000000000號行動電話又
    打入0000000000號行動電話，至同日12時53分35秒止，通話
    時間3分54秒；97年1月9日10時44分06秒，0000000000號行
    動電話打入0000000000號行動電話，惟二者未接通；同日12
    時06分11秒，0000000000號行動電話打入0000000000號行動
    電話，至12時06分51秒，通話時間40秒。
    再稽之被告甲○○所提出伊將銀行存摺、提款卡以快遞方式
    寄送對方之快遞簽收聯（見原審卷第30頁下半部），被告甲
    ○○係於97年1月8日經由快遞方式寄交對方，於翌日午前即
    由署名「李正民」者簽收，簽收聯並註記對方之車號「F9-7
    419」，被告所留寄件人之住址為其本人之地址「臺中縣潭
    子鄉○○街38巷40號6樓」，手機為0000000000，收件人為
    「江德福」，地址為臺中市○○街300號5樓，手機為000000
    0000。
    綜合勾稽上開各項資料，足見被告甲○○自警訊起即一再供
    述「我是在今（97）年1月7日左右在自由時報看到3C燦坤有
    應徵手工包裝員的工作，於是我便打0000000000號電話要應
    徵工作，..... 之後我在隔（8）日上午將新光銀行及三信
    銀行提款卡（含提款卡密碼）以快遞方式寄給對方，對方在
    1月9日打電話告訴我已收到了，..... 」「打電話的人是1
    個男子，他告訴我叫江德福，他都是以0000000000行動電話
    跟我聯絡，快遞地址是臺中市○區○○路300號5樓。」等情
    ，誠屬信而有徵。
  (三)又被告甲○○係75年9月1日出生，於97年1月時年僅21歲餘
    ，且於警訊及原審均陳明伊為聖約翰大學國貿系肄業，乃一
    在學學生，思慮尚屬單純，社會經驗亦復欠缺，其為兼職打
    工而閱覽報載之徵才廣告，進而依廣告所載之電話與對方接
    洽，並按對方之指示將個人之銀行存摺、提款卡寄交對方，
    作為薪資轉帳之用，核其情節，被告輕信對方之言詞，而受
    訛詐之可能性甚大，殊難僅憑被告將其存摺、提款卡寄交對
    方，即推定被告必然知悉對方係詐欺集團，且此詐欺集團將
    以被告交付之資料，作為行騙之工具。反觀檢察官聲請簡易
    判決處刑書犯罪事實欄，雖記載「甲○○預見任意提供自己
    在金融機構開設之帳戶（含存摺、晶片金融卡、密碼）供他
    人使用，該他人可能以該帳戶作為實施詐欺之犯罪工具，竟
    於不違背其本意之情形下，仍基於幫助該名不特定人詐欺之
    犯意，於97年1月7日..... 」等語，認定被告具有幫助他人
    詐欺之不確定犯意，惟對於被告何以有上開幫助詐欺之不確
    定犯意？其依據何在？均未置一詞，如何推論被告確有此項
    犯意？
  (四)至於告訴人乙○○之指述，僅足以證明伊如何受歹徒之詐騙
    ，因而陷於錯誤而交付財物；其餘匯款回條聯、被告帳戶之
    交易明細，亦只能證明乙○○確有匯款至被告之帳戶，被告
    之帳戶存款，確有被人提領之事實。此等行為，既非被告所
    為，亦非被告夥同他人所為，除非被告係知情而幫助他人為
    之，否則，殊難令被告對此等行為負責。
  (五)綜上所述，本件公訴事實所指被告知情而基於幫助他人詐欺
    之犯意，進而提供自己之銀行帳戶資料予該他人，作為詐欺
    之助力等情是否屬實，在在均有可疑。亦即本件檢察官之舉
    證，尚不能使法院達到認定被告有罪之確信，本乎罪疑唯輕
    之原則，應認本件尚不能證明被告犯罪，自應依法諭知被告
    無罪之判決。
四、原審不查，對於被告所陳各節及有利於被告之諸多事證未詳
    予審究，遽為被告有罪之認定，自有不當。被告上訴指摘及
    此，其上訴為有理由，自應由本院撤銷原審判決，並諭知被
    告無罪之判決，以免冤抑。
五、本件檢察官聲請簡易判決處刑部分，既應為無罪之判決，自
    無從與其他未經聲請簡易判決處刑部分成立實質一罪或裁判
    上一罪關係。因此，檢察官在原審移送併辦部分（97年度偵
    字第6671號），自應退回臺灣臺中地方法院檢察署依法處理
    ，併予敘明。
據上論斷，應依刑事訴訟法第369條第1項前段、第364條、第301
第1項前段判決如主文。
本案經檢察官劉文水到庭執行職務。
中    華    民    國    97    年    10    月    29    日
                  刑事第一庭審判長法  官  葉騰瑞
                                  法  官  莊明彰
                                  法  官  王炳梁
以上正本證明與原本無異。
不得上訴。
                                  書記官  陳明琴
中    華    民    國    97    年    10    月    30    日


司法院資訊處製作；財團法人民間司法改革基金會備份。
